ACORDAO-COMPLETO-2387486

ACÓRDÃO 2808/2019 ATA 45/2019 - PLENÁRIO

VISTOS, relatados e discutidos estes autos que, no presente momento, de embargos de declaração opostos por Myriam Lewin em face do Acórdão 2.576/2019 proferido pelo Plenário do TCU no bojo do processo de acompanhamento sobre a cautelar de indisponibilidade dos bens decretada a partir do Acórdão 745/2019-TCU-Plenário, no âmbito do TC Processo 006.450/2017-2, diante dos indícios de irregularidade no Pregão Eletrônico nº 17/2014 promovido pela Fundação Biblioteca Nacional (FBN) para a contratação de serviços terceirizados e continuados de apoio operacional e de atividades auxiliares e complementares com vistas a atender às unidades administrativas da referida entidade;
ACORDAM os Ministros do Tribunal de Contas da União, reunidos em Sessão do Plenário, ante as razões expostas pelo Relator, em:
9.1. conhecer dos embargos de declaração opostos por Myriam Lewin em face do Acórdão 2576/2019-TCU-Plenário, nos termos do art. 34 da Lei nº 8.443, de 1992, e do art. 287 do RITCU para, no mérito, rejeitá-los; e
9.2. determinar a unidade técnica envie a cópia do presente Acórdão, com o Relatório e a Proposta de Deliberação, à ora embargante, sem prejuízo de esclarecer que a conta bancária mantida em conjunto com a sua mãe (Helena Lewin - CPF XXX.985.877-XX) sob o nº 03.486-9 na Agência nº 6220 do Banco Itaú também restaria desbloqueada dentro dos limites fixados pelo Acórdão 2576/2019-TCU-Plenário.

Embargos de Declaração opostos por Myriam Lewin em face do Acórdão 2.576/2019 proferido pelo Plenário do TCU no bojo do processo de acompanhamento sobre a cautelar de indisponibilidade dos bens decretada a partir do Acórdão 745/2019-TCU-Plenário, no âmbito do TC 006.450/2017-2, diante dos indícios de irregularidade no Pregão Eletrônico nº 17/2014 promovido pela Fundação Biblioteca Nacional (FBN) para a contratação de serviços terceirizados e continuados de apoio operacional e de atividades auxiliares e complementares com vistas a atender às unidades administrativas da referida entidade.

Fundação Biblioteca Nacional.

3. Embargante: Myriam Lewin (CPF XXX.050.807-XX).

13.1. Ministros presentes: José Mucio Monteiro (Presidente), Benjamin Zymler, Raimundo Carreiro e Ana Arraes.
13.2. Ministros-Substitutos convocados: Augusto Sherman Cavalcanti e Marcos Bemquerer Costa.
13.3. Ministros-Substitutos presentes: André Luís de Carvalho (Relator) e Weder de Oliveira.

ACORDAO-COMPLETO-2435827

Acórdão 2923/2020 - Plenário

Myrian Lewin

ANDRÉ DE CARVALHO

Ministro-Substituto André Luís de Carvalho.

Trata-se, no presente momento, de embargos de declaração opostos por Myriam Lewin em face do Acórdão 2.576/2019 proferido pelo Plenário do TCU no bojo do processo de acompanhamento sobre a cautelar de indisponibilidade dos bens decretada a partir do Acórdão 745/2019-TCU-Plenário, no âmbito do TC Processo 006.450/2017-2, diante dos indícios de irregularidade no Pregão Eletrônico nº 17/2014 promovido pela Fundação Biblioteca Nacional (FBN) para a contratação de serviços terceirizados e continuados de apoio operacional e de atividades auxiliares e complementares com vistas a atender às unidades administrativas da referida entidade.
2.	O aludido Acórdão 2.576/2019 foi prolatado pelo Plenário do TCU no seguinte sentido:
" (...) 9.1. acolher o requerimento apresentado pela Sra. Myriam Lewin e, assim, autorizar o desbloqueio dos valores mantidos na conta bancária da aludida responsável sob o nº 12.675-6, na Agência nº 3636 do Banco Bradesco, até o limite de 40 (quarenta) salários mínimos mensais;
9.2. estender a decretação, pelo prazo de 1 (um) ano, da indisponibilidade de bens sobre o
imóvel registrado no 9º Ofício de Registro de Imóveis do Rio de Janeiro sob a Matrícula nº 198.388 para a localização na avenida Ministro Afrânio Costa nº 395, Bloco 7, Casa 1, na Barra da Tijuca do Rio de Janeiro - RJ;
9.3. determinar a unidade técnica adote as seguintes medidas:
9.3.1. encaminhe a cópia do presente Acórdão, com o Relatório e o Voto, além da cópia do Acórdão 745/2019-TCU-Plenário, ao 9º Ofício de Registro de Imóveis do Rio de Janeiro; e
9.3.2. envie a cópia a cópia do presente Acórdão, com o Relatório e o Voto, à Sra. Myriam
Lewin por intermédio do seu representante legal".
3.	Inconformada, a Sra. Myriam Lewin acostou os seus embargos à Peça 29 nos seguintes termos:
" (...)  Estes embargos de declaração visam ao suprimento da omissão em que incorreu o v. Acórdão n° 2576/2019, quando deixou de tratar do desbloqueio da conta corrente mantida pela mãe da Embargante, a qual veio a inadvertidamente sofrer os efeitos da medida. Rememore-se que, nos termos do item 9.1 do acórdão ora embargado, foi autorizado "o desbloqueio dos valores mantidos na conta bancária da aludida responsável sob o nº 12.675-6, na Agência nº 3636 do Banco Bradesco, até o limite de 40 (quarenta) salários mínimos mensais", em função do reconhecimento, por essa C. Corte de Contas, de que, no tocante à ora Embargante, o "desbloqueio não prejudicaria, contudo, o ressarcimento ao erário, já que a responsável possuiria dois imóveis tendentes a, juntos, garantir adicionalmente a reparação do débito."
Independentemente do entendimento da ora Embargante acerca do teor da decisão - com a qual, concessa venia, segue profundamente irresignada -, a realidade é que o bloqueio de valores se estendeu indevidamente também à conta corrente de sua mãe, de 89 anos de idade, a qual não tem qualquer relação com o presente processo ou com os fatos nele tratados.
Explica-se: a mãe da Embargante, Sra. HELENA LEWIN, brasileira, professora aposentada, viúva, inscrita no RG sob o nº 00.884.611-5 e no CPF sob o nº XXX.985.877-XX, é titular da conta corrente n° 03486-9 mantida no Banco Itaú, agência 6220, na Cidade e Estado do Rio de Janeiro, onde recebe, inclusive, os benefícios decorrentes da sua aposentadoria. Considerando-se a idade avançada de sua mãe, a ora Embargante, por praticidade, figura na conta corrente como cotitular apenas para auxiliá-la na movimentação e na realização dos trâmites bancários, sem que jamais tenha dela se utilizado em proveito próprio, tanto que nem por um momento atinou com a possibilidade de a referida conta vir a ser atingida por este procedimento.
 (...) 
Requer-se, pelo exposto, que se digne essa colenda Corte de dar provimento ao presente recurso, aclarando o v. Acórdão n° 2576/2019 para suprir a omissão de que ele padece, determinando, assim, o levantamento integral do bloqueio atualmente em vigor com relação à conta corrente da mãe da Suplicante, qual seja, conta n° 03486-9, mantida no Banco Itaú, agência 6220, bem como às aplicações financeiras a ela vinculadas.
Caso entenda esse E. TCU que o desbloqueio deve estar condicionado à retirada da Suplicante da condição de cotitular da referida conta corrente, roga-se a essa Corte que acolha os presentes aclaratórios também para o efeito de autorizar a retirada da Suplicante da cotitularidade da conta n° 03486-9, mantida no Banco Itaú, agência 6220, com a liberação da constrição que sobre ela pende".
É o Relatório.

Walace Heringer Vieira de Oliveira (34.138/OAB-DF), entre outros, representando Myriam Lewin.

Não atuou.

EMBARGOS DE DECLARAÇÃO. ACOMPANHAMENTO DE INDISPONIBILIDADE DE BENS. ACÓRDÃO 2.576/2019-TCU-PLENÁRIO. AUSÊNCIA DE OMISSÃO, OBSCURIDADE OU CONTRADIÇÃO NO REFERIDO ACÓRDÃO. CONHECIMENTO. REJEIÇÃO. CIÊNCIA.

INDISPONIBILIDADE DE BENS (IND)

Secretaria de Controle Externo do Trabalho e Entidades Paraestatais (SecexTrabalho).

Trata-se, no presente momento, de embargos de declaração opostos por Myriam Lewin em face do Acórdão 2.576/2019 proferido pelo Plenário do TCU no bojo do processo de acompanhamento sobre a cautelar de indisponibilidade dos bens decretada a partir do Acórdão 745/2019-TCU-Plenário, no âmbito do TC Processo 006.450/2017-2, diante dos indícios de irregularidade no Pregão Eletrônico nº 17/2014 promovido pela Fundação Biblioteca Nacional (FBN) para a contratação de serviços terceirizados e continuados de apoio operacional e de atividades auxiliares e complementares com vistas a atender às unidades administrativas da referida entidade.
2.	Os presentes embargos de declaração devem ser, preliminarmente, conhecidos pelo TCU, por atenderem aos requisitos legais e regimentais de admissibilidade, sem prejuízo de, no mérito, serem rejeitados.
3.	A Sra. Myriam Lewin opôs os seus embargos à Peça 29, alegando, em suma, que o Acórdão 2576/2019-TCU-Plenário padeceria de omissão, ao deixar de tratar do desbloqueio da conta bancária mantida pela sua mãe (Helena Lewin - CPF 178.985.877-15) sob o nº 03.486-9 na Agência nº 6220 do Banco Itaú, já que ambas figurariam ali como titulares.
4.	Ocorre, todavia, que a existência da aludida conta bancária mantida, com a sua genitora, não teria sequer sido mencionada nos autos pela ora embargante, não tendo o referido Acórdão 2576/2019-TCU-Plenário, portanto, padecido do suposto vício.
5.	Bem se vê que o Plenário do TCU autorizou a movimentação dos valores mantidos na Conta nº 12.675-6 junto à a Agência nº 3636 do Banco Bradesco, por essa conta ter sido indicada pela ora embargante em sua petição, tendo a Secex-Trabalho confirmado, inclusive, essa informação por telefone junto aos representantes legais da responsável (Peça 20, fl. 4) .
6.	Não fosse o bastante, a manifestação da responsável à Peça 14 teria revelado que a conta bancária bloqueada pela decisão do TCU seria a única em seu nome (Peça 14, fl. 2) , passando ela, apenas no presente momento, a informar a existência dessa outra conta bancária.
7.	Diante, então, dessa evidente inovação argumentativa não ventilada anteriormente, restaria afastada a alegação de suposto vício no aludido acórdão e, assim, os presentes embargos merecem ser rejeitados, em consonância com a jurisprudência do TCU, a exemplo do Acórdão 1355/2010-TCU-Primeira Câmara, e dos Acórdãos 180/2010 e 1.246/2010, do Plenário.
8.	O TCU pode esclarecer à ora embargante, contudo, que a conta bancária mantida em conjunto com a sua mãe (Helena Lewin - CPF 178.985.877-15) sob o nº 03.486-9 na Agência nº 6220 do Banco Itaú também restaria desbloqueada dentro dos limites fixados pelo Acórdão 2576/2019-TCU-Plenário. 
9.	O TCU deve conhecer, portanto, dos presentes embargos para, no mérito, rejeitá-los, mantendo os exatos termos do Acórdão 2576/2019-TCU-Plenário, sem prejuízo de esclarecer a referida situação.
Ante o exposto, pugno pela prolação do Acórdão ora submetido a este Colegiado.
TCU, Sala das Sessões, em 20 de novembro de 2019.
Ministro-Substituto ANDRÉ LUÍS DE CARVALHO 
Relator